臺灣板橋地方法院民事裁定　　　　　　　100年度抗字第176號
抗　告　人　郭鎂原名高慈鎂）.
相　對　人　黃瑞章
上列當事人間本票裁定事件，抗告人對於中華民國100 年8 月11
日本院100 年度司票字第2963號裁定提起抗告，本院裁定如下：
    主  文
抗告駁回。
抗告程序費用新臺幣壹仟元由抗告人負擔。
    理  由
一、按執票人向本票發票人行使追索權時，得聲請法院裁定後強
    制執行，票據法第123 條定有明文。次按，本票執票人，依
    票據法第123 條規定，聲請法院裁定許可對發票人強制執行
    ，係屬非訟事件，此項聲請之裁定，及抗告法院之裁定，僅
    依非訟事件程序，以審查強制執行許可與否，並無確定實體
    上法律關係存否之效力，如發票人就票據債務之存否有爭執
    時，應由發票人提起確認之訴，以資解決（最高法院57年台
    抗字第76號判例意旨參照）。
二、抗告意旨略以：
(一)、抗告人郭鎂（原名高慈鎂）有解決本案債務之誠意，所以於
    民國100 年6 月8 日委託友人與相對人黃瑞章協商。原裁定
    准予強制執行之本票為抗告人因受騙所簽，抗告人與相對人
    並無金錢往來。今抗告人名下無不動產，只有破舊機車1 部
    ，且有貸款尚未清償，雖有工作但薪資微薄，扣除租屋及生
    活費，可供相對人執行之金額非常有限。且抗告人為單親家
    庭，獨立撫養4 個小孩已身心勞累，現因罹患癌症而接受化
    療。抗告人少不經世，太過愚蠢而被人設計受騙上當之事，
    使抗告人之母親常常憂心而無法入眠。相對人應知此債務為
    抗告人受騙下所簽，非向相對人借款所產生之債務。
(二)、聲請強制執行為相對人之權利，然本案除增加抗告人身心負
    擔外，並無實際利益可得，反而另尋協商條件，亦即由有房
    屋不動產之案外人即借款人黃鼎騏出面處理還款事宜，對雙
    方才真正有利。
(三)、抗告人經濟能力不佳，在抗告人有誠意處理本案，而相對人
    聲請本票裁定又無實益之情形下，本件應由原債務人黃鼎騏
    清償為妥，原裁定准予強制執行實非適法，為此提起抗告，
    請求廢棄原裁定等語。
三、經查，本件相對人主張執有抗告人於100 年5 月24日簽發免
    除作成拒絕證書之本票1 紙（下稱系爭本票），內載金額新
    臺幣2 萬元，到期日為100 年6 月10日，詎於到期日提示後
    ，尚有如原裁定主文第1 項所示之本金及利息未獲清償之事
    實，有卷附之系爭本票影本1 紙可稽，相對人據以聲請裁定
    准予強制執行，於法並無不合。又抗告人雖抗辯其係受詐欺
    而簽發系爭本票，確有誠意處理債務，但經濟能力不佳，強
    制執行對相對人無實際利益，欠款應由擁有房屋不動產之實
    際債務人黃鼎騏清償云云。惟本票執票人依票據法第123 條
    規定，向本票發票人行使追索權，聲請法院裁定強制執行，
    其性質與非訟事件無殊，對於此項聲請所為裁定，僅依非訟
    事件程序，就本票形式上之要件是否具備予以審查為已足，
    至於抗告人是否受詐欺而簽發系爭本票、有無資力清償債務
    、是否為本票債務之實際債務人，均屬實體上之爭執，揆諸
    首揭說明，應由抗告人另行與相對人協商或提起訴訟以資解
    決，非本件非訟程序所得加以審究，仍應為許可強制執行之
    裁定。從而，抗告人據以指摘原裁定不當，求予廢棄，自有
    未洽，應予駁回。
四、據上論結，本件抗告為無理由，依非訟事件法第46條、第21
    條第2 項、第24條第1 項，民事訴訟法第495 條之1 第1 項
    、第449 條第1 項、第95條、第78條，裁定如主文。
中    華    民    國    100   年    10    月    14    日
                  民事第三庭審判長法  官  陳財旺

                                  法  官  陳映如
                                  法  官  賴彥魁
以上正本係照原本作成。
本裁定不得抗告。
中    華    民    國    100   年    10    月    14    日
                                  書記官  蔡佳容